【裁判字號】    95,重訴,73
【裁判日期】    951221
【裁判案由】    毒品危害防制條例
【裁判全文】
臺灣桃園地方法院刑事判決              95年度重訴字第73號
公  訴  人  臺灣桃園地方法院檢察署檢察官
被      告  甲○○
指定辯護人  邱國旺律師
上列被告因毒品危害防制條例案件，經檢察官提起公訴（九十五
年度偵字第一一三四六號），本院判決如下：
    主  文
甲○○共同運輸第一級毒品，處無期徒刑，褫奪公權終身。扣案
如附表所示毒品、夾鏈袋（黏貼有黃色膠帶）均沒收銷燬之，手
機壹支沒收。
    事  實
一、甲○○明知海洛因係毒品危害防制條例所規範之毒品，並經
    行政院公告為管制進出口物品，不得運輸，亦不得私運進口
    ，然因年籍姓名不詳、綽號「阿源」、「阿龍」之成年男子
    二人以新臺幣（下同）十萬元之報酬（其中五萬元抵銷甲○
    ○積欠「阿源」之債款後，甲○○可實得五萬元）遊說其前
    往大陸地區運輸毒品回臺，甲○○雖預料「阿源」、「阿龍
    」所要求運輸之物可能為第一級毒品海洛因，仍於民國九十
    五年五月七日或八日，在臺中市○○路與天津路交岔路口之
    百老匯電動遊樂場外路邊應允之，而與「阿源」、「阿龍」
    形成犯意聯絡，「阿龍」並於九十五年五月十日晚間撥打甲
    ○○0000000000號行動電話，指示甲○○於翌日
    （十一日）搭乘國泰航空公司ＣＸ四０一號班機前往大陸深
    圳地區，由與其等有犯意聯絡之年籍姓名不詳、綽號「老陳
    」之大陸地區成年男子前往接機，並為甲○○安排住宿於深
    圳地區鴻圖酒店六０八號房等候運毒時機，嗣於同年月十八
    日上午十時許，「老陳」攜帶如附表所示之第一級毒品海洛
    因至甲○○所住宿之上開房間，並協助以黃色膠帶將以夾鍊
    袋包裝妥當之海洛因纏繞黏貼於甲○○腰際後，安排甲○○
    於當日中午搭車前往香港，轉搭國泰航空公司ＣＸ五一０號
    班機，於同日下午四時五十分返抵臺灣，並約定甲○○抵臺
    後，將有人撥打甲○○上開行動電話聯絡交貨事宜。惟上開
    情事為檢警所查悉，經臺灣桃園地方法院檢察署檢察官指揮
    內政部警政署航空警察局人員於甲○○返臺入境通關時，在
    該機場第一航廈入境海關檢查室內對甲○○搜身查獲，當場
    扣得如附表所示之海洛因、附著包裝海洛因之夾鏈袋（黏貼
    有黃色膠帶）及甲○○所有、供本件犯罪所用之手機一支。
二、案經臺灣桃園地方法院檢察署檢察官指揮內政部警政署航空
    警察局移送偵查起訴。
    理  由
一、訊據被告甲○○固就其於前揭時、地運輸扣案白粉回臺之事
    實坦承不諱，惟矢口否認有何運輸第一級毒品之犯行，辯稱
    ：「阿源」、「阿龍」說是要運安非他命，並說這沒有什麼
    罪，伊不知「老陳」綁在伊身上的是海洛因，若知道是海洛
    因，因為那是毒品，價錢要高，只有十萬元伊不可能答應帶
    回來云云。經查：
  (一)被告於前揭時、地運輸並私運第一級毒品海洛因入境之犯罪
    事實，業據被告於本院訊問時就其與「阿源」、「阿龍」共
    同商議運輸扣案白粉五包返臺之始末供承甚詳（見本院九十
    五年九月十四日訊問筆錄），並有毒品初步鑑驗報告單、臺
    北關稅局扣押貨物收據、被告入出境紀錄查詢及刑事現場照
    片四張等件在卷可稽，而被告挾帶入境之白粉五包，經送法
    務部調查局鑑定結果均含第一級毒品海洛因成分，有該局九
    十五年七月四日調科壹字第０八００一一三二０號鑑定通知
    書一紙附卷足憑，復有被告所有、供聯絡本件犯罪所用之行
    動電話一支扣案可資佐證。
  (二)被告固辯稱：「阿源」、「阿龍」係告知伊要運送安非他命
    回臺，伊不知是海洛因云云；指定辯護人亦為被告辯護指：
    被告主觀上認定其所運送者為第二級毒品安非他命，依「所
    知輕於所犯，從其所知」之原則，應論以運輸第二級毒品罪
    等語。惟查：
  (1)被告迭於檢察官偵查中及本院訊問中自承：扣案白粉是「老
    陳」幫伊綁的，伊並未施用過毒品，不知道所綁物品為何，
    「老陳」亦未告知毒品種類等語（見偵查卷第三十一頁及本
    院上開訊問筆錄），參以被告於本次為警查獲後所採尿液，
    經送驗結果，確無施用毒品反應，有內政部警政署航空警察
    局檢體監管紀錄表、昭信科技顧問股份有限公司濫用藥物尿
    液檢體檢驗報告分別附於偵查卷第十六頁及本院卷可稽，已
    見被告對於毒品種類並非熟悉，無從確認其所運輸回臺之物
    係安非他命。
  (2)被告復辯稱：其係因聽信「阿源」、「阿龍」告知運輸安非
    他命沒什麼罪，且運輸海洛因價錢要更高云云。惟依被告本
    次運送扣案白粉回臺之代價高達十萬元，扣案白粉又係以膠
    帶綑綁黏貼於被告身上之方式夾藏闖關等情觀之，若非遭檢
    警查緝之風險極高，罪責亦重，「阿源」豈願以高達十萬元
    之代價吸引他人代為運送區區五百餘公克之物，並安排以如
    此隱密之方式夾藏以避人耳目？均見被告對於本次運輸之白
    粉係不法之毒品，為嚴重之犯罪行為一節自屬了然於胸，被
    告竟辯稱以為是安非他命，罪責甚輕云云，非但無據，反益
    見其企圖避重就輕之情明灼。再者，被告更供承：伊之前未
    見過安非他命，不知悉運送安非他命回臺之代價為多少（見
    本院九十五年十二月七日審判筆錄），在在可見被告辯稱十
    萬元係運送安非他命之代價云云，毫無依據，核屬臨訟圖卸
    、冀邀寬典之詞。
  (3)綜上所述，被告不單不能確信其所運送回臺之物為安非他命
    ，而被告既知悉走私毒品，價錢很高（見同上審判筆錄），
    被告本件可預見其所運送回臺之物可能為檢警調嚴厲查緝之
    毒品，仍允諾以十萬元之高價，將扣案之第一級毒品海洛因
    私運回臺，被告顯具有運輸第一級毒品之不確定故意甚明，
    被告及辯護人指應依運輸安非他命罰之云云，自不可採，本
    件事證已臻明確，被告運輸第一級毒品之犯行堪予認定。
二、按本件被告行為後，刑法部分條文業經修正公布，並於九十
    五年七月一日施行（以下所稱刑法修正均指此次修正）。修
    正後刑法第二條第一項之規定，係規範行為後法律變更所生
    新舊法律比較適用之準據法，於修正後刑法施行後，應適用
    修正後刑法第二條第一項規定之從舊從輕之原則為比較，適
    用最有利於行為人之法律。其中有關法定罰金刑最低度部分
    ，修正前刑法第三十三條第五款規定：「罰金：一元（按指
    銀元，即新臺幣三元）以上。」，修正後則規定「罰金：新
    臺幣一千元以上，以百元計算之。」兩相比較結果，以行為
    時法較有利於被告，上開修正部分，自應依修正後刑法第二
    條第一項前段之規定，適用行為時之規定。至於刑法第二十
    八條共同正犯之規定，雖亦有所修正，惟本件不論適用新、
    舊規定對被告均成立共同正犯，自無有利、不利之情形，即
    無比較適用之問題，尚非刑法第二條第一項所指之法律變更
    ；另想像競合犯則修正增加但書科刑之限制，然此係法理之
    明文化，非屬法律之變更，故上開所述共同正犯、想像競合
    犯等規定，均應依一般法律適用原則，適用裁判時法（最高
    法院九十五年十一月七日刑事庭會議決議參照），附此敘明
    。
三、核被告所為，係犯毒品危害防制條例第四條第一項之運輸第
    一級毒品罪及懲治走私條例第二條第一項之私運管制物品進
    口罪。被告運輸毒品前後持有毒品之低度行為，為運輸之高
    度行為所吸收，不另論罪。被告與「阿源」、「阿龍」、「
    老陳」等人間，就所犯上開二罪有犯意聯絡及行為分擔，為
    共同正犯。被告以一行為觸犯前揭二項罪名，為想像競合犯
    ，應依修正後刑法第五十五條前段之規定，從一重之運輸第
    一級毒品罪處斷。起訴書中所犯法條雖漏引懲治走私條例第
    二條第一項之私運管制物品進口罪，惟此部分業據蒞庭實行
    公訴之檢察官予以補充（見本院九十五年十一月九日審判筆
    錄），且屬與起訴部分具有想像競合犯之裁判上一罪關係，
    本院自應予以審究，併此敘明。爰審酌被告運輸之第一級毒
    品海洛因數量龐大，如流入市面，將加速毒品氾濫，對社會
    治安及國人身心健康危害甚鉅，且被告犯後飾詞圖卸，態度
    不佳，所幸前開毒品及時扣案等一切情狀，量處如主文所示
    之刑。又褫奪公權為從刑，從刑係附屬於主刑，除法律有特
    別規定者外，依主刑所適用之法律（最高法院九十五年五月
    二十三日刑事庭會議決議意旨參照），被告既宣告無期徒刑
    ，茲併依修正前刑法第三十七條第一項之規定，宣告褫奪公
    權終身。扣案如附表所示之第一級毒品海洛因，依毒品危害
    防制條例第十八條第一項前段之規定宣告沒收銷燬之，又附
    著包裝前開海洛因之夾鍊袋與其內裝之毒品殘渣無法完全悉
    離，而黃色膠帶因直接黏貼於夾鍊袋上，若非破壞顯難與夾
    鍊袋分離，此由前開毒品送往鑑定機關鑑定時，係與黃色膠
    帶一併送驗，可得明證，堪認黃色膠帶已與夾鍊袋合為一體
    ，爰依毒品危害防制條例第十八條第一項前段宣告沒收銷燬
    之。扣案之手機一支，為被告所有，供本件犯罪聯絡所用之
    物，此為被告供承在卷，且經扣案，即無全部或一部不能沒
    收之情形，爰依毒品危害防制條例第十九條第一項前段之規
    定宣告沒收。
據上論斷，應依刑事訴訟法第二百九十九條第一項前段，毒品危
害防制條例第四條第一項、第十八條第一項前段、第十九條第一
項前段，懲治走私條例第二條第一項、第十一條，修正後刑法第
二條第一項前段、第十一條、第二十八條、第五十五條前段，修
正前刑法第三十七條第一項，判決如主文。
本案經檢察官蔡宜均到庭執行職務。
中    華    民    國    95    年    12    月    21    日
                  刑事第八庭    審判長法  官  曾家貽
                                      法  官  吳為平
                                      法  官  袁雪華
上正本證明與原本無異。
如不服本判決，應於判決送達後10日內向本院提出上訴狀（應附
繕本），上訴於臺灣高等法院。
                                      書記官  邱仲騏
中    華    民    國    95    年    12    月    21    日
附表：
一、第一級毒品海洛因五包（合計淨重五百三十八‧二公克、純
    度百分之七十二‧八五、純質淨重三百九十二‧０八公克）
二、附著包裝上開毒品之夾鏈袋（黏貼有黃色膠帶）
附錄本案論罪科刑之法條：
懲治走私條例第2條第1項
私運管制物品進口、出口逾公告數額者，處 7 年以下有期徒刑，
得併科新臺幣 3 百萬元以下罰金。
毒品危害防制條例第4條第1項
製造、運輸、販賣第一級毒品者，處死刑或無期徒刑；處無期徒
刑者，得併科新臺幣 1 千萬元以下罰金。
毒品危害防制條例第18條第1項
查獲之第一、二級毒品及專供製造或施用第一、二級毒品之器具
，不問屬於犯人與否，均沒收銷燬之；查獲之第三、四級毒品及
製造或施用毒品之器具，無正當理由而擅自持有者，均沒入銷燬
之。但合於醫藥、研究或訓練之用者，得不予銷燬。
毒品危害防制條例第19條第1項
犯第 4 條至第 9 條、第 12 條、第 13 條或第 14 條第 1 項、
第2 項之罪者，其供犯罪所用或因犯罪所得之財物，均沒收之，
如全部或一部不能沒收時，追徵其價額或以其財產抵償之。


司法院資訊處製作；財團法人民間司法改革基金會備份。
